臺灣高等法院刑事判決
111年度上訴字第465號
上  訴  人  臺灣新北地方檢察署檢察官
上  訴  人  
即  被  告  張躍譯（原名張龍少）





            李韋宏


上  一  人
選任辯護人  丁啓修律師
上  訴  人  
即  被  告  張瀚陽



選任辯護人  楊偉毓律師
            林祐增律師
            葉慶人律師
上  訴  人  
即  被  告  王柏凱


選任辯護人  陳履洋律師
            林祐增律師
            葉慶人律師
被      告  翁子婷


上列上訴人因被告恐嚇等案件，不服臺灣新北地方法院108年度
訴字第805號，中華民國110年9月22日第一審判決（起訴案號：
臺灣新北地方檢察署107年度偵續字第277號），提起上訴，本院
判決如下：
    主  文
原判決關於己○○、乙○○、戊○○、甲○○部分，均撤銷。
己○○共同犯恐嚇取財罪，處有期徒刑拾月。未扣案之票面金額新
臺幣壹拾貳萬元及壹拾萬元之本票各壹紙、借據壹紙均沒收，於
全部或一部不能沒收或不宜執行沒收時，追徵其價額。
乙○○、甲○○共同犯恐嚇取財罪，各處有期徒刑陸月，如易科罰金
，以新臺幣壹仟元折算壹日。均緩刑參年。
戊○○共同犯恐嚇取財罪，處有期徒刑陸月，如易科罰金，以新臺
幣壹仟元折算壹日。緩刑貳年。
其他上訴駁回。
    事  實
一、己○○（原名張龍少）假借丙○○有意聯合丁○○向其討回先前向
    丙○○男友庚○○（原名劉振州）收取之新臺幣（下同）10萬元
    ，於民國106年7月28日18時許，己○○駕駛車牌號碼000-0000
    號自用小客車搭載甲○○，戊○○駕駛車牌號碼0000-00號自用
    小客車搭載乙○○至新北市○○區○○路0段00號之統一便利商店
    （下稱佳園路統一超商）前，因見庚○○、丙○○、劉進義（業
    經原審判決確定）、丁○○均在場。己○○竟夥同乙○○、戊○○及
    甲○○（下稱己○○等4人），意圖為自己不法之所有，基於恐
    嚇取財及剝奪他人行動自由之犯意聯絡，由己○○指示戊○○駕
    駛車牌號碼0000-00號自用小客車倒車將庚○○、丙○○所騎乘
    之車牌號碼000-000號普通重型機車加以阻擋，乙○○與甲○○
    更站立於庚○○、丙○○之後方，己○○則站在前方之方式包圍庚○○、丙○○，不讓其等離開，己○○更對庚○○說：我覺得你會跑
    ，因為你到現在都沒有聯絡我，所以還是你上車等語，迫使
    庚○○、丙○○搭乘乙○○所駕駛之車牌號碼000-0000號自用小客
    車（原係由劉進義所駕駛搭載丁○○到場，之後劉進義改上戊○○所駕駛上開自用小客車），己○○並指示甲○○乘坐後座，監
    控庚○○、丙○○不得下車或使用手機對外聯繫，隨後己○○等4
    人即將庚○○、丙○○載往新北市樹林區大同山上，以此方式剝
    奪庚○○、丙○○之行動自由。其等到達大同山後，己○○隨即對
    庚○○、丙○○恫稱：如不交付款項，便當場輪姦丙○○，再賣至
    酒店賣淫等語，致庚○○、丙○○心生畏懼，庚○○被迫承諾積欠
    己○○40萬元之借款債務，己○○復獨留丙○○為人質，指派乙○○
    駕車先行搭載甲○○、庚○○於同日20時許，先行前往新北市○○
    區○○街0段0號統一便利商店（下稱保安街統一超商），由乙○○在旁監控，使庚○○自其中國信託商業銀行帳戶提領12萬元
    交付乙○○，並於己○○、戊○○、劉進義及丙○○到達該超商後，
    再使庚○○由丙○○之中華郵政帳戶提領6萬元交付己○○，待己○○取得前開共計18萬元現金後，隨即要求庚○○在超商用餐區
    內簽立40萬元之借據1紙及面額分別為18萬元、12萬元、10
    萬元之本票共3紙予己○○，且於庚○○簽立上開借據及本票之
    期間內，己○○更指示戊○○、劉進義監控丙○○、指示乙○○帶同
    丙○○進入超商用餐區內、指示甲○○跟隨丙○○進出超商，此間
    劉進義即與己○○、乙○○、戊○○及甲○○共同基於剝奪他人行動
    自由之犯意聯絡，依己○○之指示在保安街統一超商外監控丙○○而剝奪其行動自由。嗣因被告己○○取得現金18萬元，遂交
    還面額18萬元之本票予庚○○以作為已交付前開18萬元之證明
    ，後丙○○胞妹來電，戊○○乃先行開車送丙○○回家，丙○○下車
    隨即報警，經員警聯繫己○○，己○○始帶同庚○○前往警局投案
    ，而悉上情。
二、案經庚○○及丙○○訴由新北市政府警察局樹林分局報告臺灣新
    北地方檢察署檢察官偵查起訴。
    理  由
甲、有罪部分
壹、程序部分：
  ㈠按被告以外之人於審判外之言詞或書面陳述，除法律有規定
    者外，不得作為證據，刑事訴訟法第159條第1項定有明文。
    又被告以外之人於審判外之陳述，雖不符刑事訴訟法第159
    條之1至第159條之4之規定，而經當事人於審判程序同意作
    為證據，法院審酌該言詞陳述或書面陳述作成時之情況，認
    為適當者，亦得為證據；當事人、代理人或辯護人於法院調
    查證據時，知有同法第159條第1項不得為證據之情形，而未
    於言詞辯論終結前聲明異議者，視為有前項之同意，刑事訴
    訟法第159條之5亦有明文。經查：
　⒈被告己○○雖爭執證人丁○○、劉進義於警詢、偵查時及證人丙○○於警詢中證述之證據能力，惟因本院並未引用上揭證據作
    為認定犯罪事實之基礎，自無庸贅述其有無證據能力之理由
    。又被告己○○另爭執證人丙○○於偵查中證據能力，關於證人
    丙○○於107年8月30日、108年1月17日於偵查中之陳述，係經
    檢察官諭知證人有具結之義務及偽證之處罰並命朗讀結文具
    結擔保其證言之真實性後，以證人身份，於檢察官面前完整
    、連續陳述其親身經歷，且查無證據顯示係遭受強暴、脅迫
    、詐欺、利誘等外力干擾情形，或在影響其心理狀況致妨礙
    其自由陳述等顯不可信之情況，而被告己○○復未提出上開證
    人在偵查中所述有何其他顯不可信之情況，引用上開證人於
    檢察官面前所為陳述作為證據應屬適當，依刑事訴訟法第15
    9條之1第2項之規定，具證據能力。另證人丙○○於107年1月1
    7日、107年4月13日經檢察事務官或檢察官詢問之陳述，並
    未經過具結，被告己○○於本院準備程序中不同意作為本案證
    據（見本院卷㈠第331頁），其該次於詢問中之證詞自不得作
    為證據。
　⒉至檢察官、被告己○○、乙○○、戊○○、甲○○及辯護人，就本院
    所認定犯罪事實而經調查採用之下列證據之證據能力，均表
    示沒有意見，同意有證據能力（見本院卷㈠第293、331頁）
    ，本院復審酌各該證據作成時之情況，尚無違法及證明力明
    顯過低之瑕疵，認以之作為證據應屬適當，揆諸上開規定，
    本件經調查之證據，均有證據能力。
  ㈡又本院所引之非供述證據部分，並無證據證明係公務員違法
    取得，亦無依法應排除其證據能力之情形，應有證據能力。
貳、實體部分：
一、認定犯罪事實所憑之證據及理由：
　  訊據被告乙○○、戊○○、甲○○就上開事實坦承不諱。被告己○○
    雖坦承有於上開時、地恐嚇取財之事實，惟否認有何妨害自
    由犯行，並辯稱：我沒有剝奪他們行動自由，自始至終都沒
    有讓他們不能抗拒，監視器也有顯示他們可以自由使用手機
    及打電話，可以自行出入云云。經查：
　㈠上開犯罪事實，業據被告乙○○、戊○○、甲○○於本院準備程序
    及審理中坦承不諱（見本院卷㈠第244、298頁、本院卷㈡第32
    頁），並經證人即告訴人庚○○於警詢、偵查及原審中證述明
    確（見偵字卷第23至27、82至82背面、87至90頁、偵續字卷
    第33至38、131頁、原審訴字卷㈡第14至25頁），且有證人即
    告訴人丙○○於107年8月30日於偵查中及原審中證述綦詳（見
    偵續字卷第33至38頁、原審訴字卷㈡第27至37頁），另有告
    訴人庚○○之中國信託存款帳戶存摺內頁、存款交易明細各1
    份、告訴人丙○○之中華郵政存簿儲金簿內頁、客戶歷史交易
    清單各1份、新北市樹林區佳園路、保安街統一便利超商監
    視錄影畫面擷取照片共24張、大同山監視錄影畫面擷取照片
    4張、被告己○○與告訴人庚○○簽立之借據翻拍照片1紙、告訴
    人庚○○所簽立之面額18萬元本票影本1紙、車輛詳細資料報
    表3份、被告己○○庭呈告訴人庚○○簽立之40萬元借據、12萬
    及10萬元本票影本各1紙、告訴人庚○○庭呈之中國信託銀行
    帳戶106年7月28日ATM交易提領地點證明函1紙及原審於108
    年11月12日、108年12月3日及109年1月7日當庭勘驗之勘驗
    筆錄暨卷附勘驗報告之截圖42張、156張、122張等資料在卷
    可稽（見偵字卷第39至57、135至136頁、偵續字卷第19至21
    、23至25、45、47至48、79至87頁及原審訴字卷㈠第183至19
    1、195至209、223至240、243至295、319至335、343至383
    頁），堪認被告乙○○、戊○○、甲○○自白與事實相符，應堪認
    定。
　㈡至被告己○○固對於恐嚇取財之犯罪事實供承不諱（見本院卷㈡
    第32頁），惟否認有為妨害自由犯行。經查：
　⒈有關告訴人2人於佳園路統一超商前係遭被告己○○、乙○○、戊○○、甲○○共同限制行動自由而遭帶往大同山區部分：　
　⑴由證人庚○○於警詢中指稱：106年7月28日17時39分許，我與
    丙○○至佳園路統一超商提款，在門口看見丁○○及劉進義坐在
    一輛白色自小客上，後來己○○及其餘3名男性分乘兩輛自小
    客車到場，並語帶威脅說我找你們4個（連同丁○○及劉進義
    ）很久了，命令我及女友上其中一輛白色自小客車，對方4
    人堵住我的機車不讓我離去，然後將我們帶往樹林區大同山
    等語（見偵字卷第23背面頁）；其於偵查中證述：案發當天
    我載丙○○到佳園路統一超商前，她入內提錢，我在店外等她
    ，當時我看到劉進義所駕駛之車輛，車上還有丁○○，我問劉
    進義、丁○○為何會在這裡，後來己○○坐了一台車突然出現在
    該處，說要找我跟丙○○很久了，並且跟我及丙○○說通通都給
    我上車、你知道我的脾氣，我跟丙○○都很害怕，此時己○○的
    3個小弟，我不知道他們是誰，從我們後方各開1台白色、黑
    色車停在我後面，擋住我們的去路，當時在己○○車上的另一
    名小弟也下車，要求我與丙○○上劉進義的車，我們不是自願
    上車的，上車後，因為己○○怕劉進義載著我們離開，所以請
    另1個小弟開劉進義的車，還叫1個小弟坐在我們旁邊，另外
    還將車門安全鎖打開讓我們無法從裡面開門，強迫帶我們上
    山，又當時車上坐5人，副駕坐丁○○，我坐後座最左邊（即
    駕駛後方），後座中間是丙○○，後座最右邊是編號2之男子
    （即偵字卷第34背面頁犯罪嫌疑人指認表之甲○○），坐旁邊
    男子在我們使用手機時，他在旁監看，恐嚇我們不准報警及
    連絡其他人等語（見偵字卷第82至82背面、88至89頁、偵續
    字卷第36頁）；其於原審中證述：我到佳園路統一超商時，
    才看到劉進義、丁○○坐在店外車子那邊，丙○○進去便利商店
    提錢，我在外面等的時候，己○○還有乙○○和戊○○等其他人就
    過來，己○○好像說「被我找到了，不要亂跑」等等，那時候
    我還不知道他為什麼要找我，他只是說先上車，還說丙○○臉
    書什麼有對丁○○講己○○什麼事情，我記得有講什麼事情，但
    現在想不起來，好像己○○說這次要我們不要逃之類，總算被
    他找到、什麼我們死定了的話，現在已經記不清楚當時己○○
    實際所講的話，然後我跟丙○○就被押上車，那時候他們車子
    整個圍在我們旁邊，我只知道有人站我前面，旁邊好像也有
    人，他們有兩台車子就停在我後面，我進出不得，所以才上
    車，好像己○○說要去大同山，他說要講丁○○和丙○○的事情，
    好像是因為她們兩個女生講己○○之前在中壢公園講10萬元的
    事情，說都是己○○拿走，丁○○沒有拿到等等，己○○好像很生
    氣說要叫人把丁○○跟丙○○抓起來，押在車上的時候，他們還
    把車子後車門的暗鎖給扣起來讓我沒辦法下車，然後他們好
    像有交換駕駛，是乙○○開車，甲○○在車上時坐在丙○○和我旁
    邊，在監視我們有沒有用手機，也顧在旁邊不讓我們亂動，
    還叫我們不要報警之類的等語（見原審訴字卷㈡第14至19頁
    ）；互核證人丙○○於原審中證述：於107年6月28日下午6時
    許，在佳園路統一超商前，當時我跟庚○○被己○○他們一起帶
    到大同山上，我們沒有真的想要上去，那時算言語恐嚇，我
    們也沒有辦法離開等語（見原審訴字卷㈡第27至29頁）。則
    由證人之上開證詞，堪認告訴人庚○○、丙○○遭被告己○○言語
    恫嚇上自用小客車，又被告乙○○、戊○○、甲○○與被告己○○共
    同圍堵告訴人2人，使其等無法任意離開，並由被告乙○○駕
    駛前揭車輛一同離去，且被告甲○○亦乘坐於告訴人2人旁邊
    ，並有監視告訴人2人不准使用手機報警之事實。
　⑵另經原審於108年11月12日當庭勘驗佳園路統一超商外監視器
    畫面結果：〔17：16：25－17：17：25〕庚○○騎機車載丙○○，
    駛入停車位區停在A車（即劉進義所駕駛車輛，下同）副駕
    駛座旁邊，丙○○下車走進超商，庚○○則觸碰機車電門位置以
    熄火後以左腳落下機車左側之腳架，坐在機車上轉頭與A車
    內的丁○○交談，此時己○○駕駛黑色小客車（下稱B車）馬路
    處停放，戊○○則駕駛白色小客車（下稱C車）跟隨於B車後方
    停車，己○○、甲○○分別自B車駕駛座及副駕駛座下車，甲○○
    並站在B車旁抽菸。庚○○轉頭往其左後方（即B車停放方向）
    看去後，隨即退後並將腳架升起，己○○則邊講電話走到A車
    副駕駛座旁與丁○○交談，庚○○於己○○走至其前方旋即啟動機
    車電門並再度後退，己○○再轉頭看庚○○時，庚○○即煞車停止
    ，己○○並走近庚○○與之說話，劉進義並自A車駕駛座下車。
    期間C車於B車左邊之銀色車輛駛離後，即往前行駛並停放於
    B車之左手邊而與B車併排停車（見原審訴字卷㈠第184至185
    、197至199頁）；〔17：17：26－17：18：20〕劉進義走到己○○旁跟己○○、丁○○及庚○○交談，此時站在庚○○前之己○○便高
    舉右手招喚甲○○，劉進義並走向甲○○並與甲○○擦身交談後再
    走向A車駕駛座，甲○○則走近C車，並與甫自副駕駛座下車之
    乙○○、駕駛座下車之戊○○交談，3人並一起往己○○方向走至B
    車車尾處，己○○隨即向甲○○、乙○○、戊○○方向高舉左手向畫
    面左下揮動方式，向甲○○、乙○○、戊○○示意，庚○○亦回頭望
    向甲○○、乙○○、戊○○3人之位置，戊○○旋即返回C車駕駛座上
    ，甲○○、乙○○則面面相覷並後退走而更靠近於B車車尾，劉
    進義復自A車駕駛座處前往與乙○○、甲○○交談，己○○則繼續
    與丁○○及庚○○交談，此時統一超商送貨車（自畫面左方駛入
    ）停放於庚○○所騎乘機車之車尾後方。此期間，己○○則持續
    對庚○○及丁○○說話（見原審訴字卷㈠第185至186、199至201
    頁）；〔17：18：21－17：19：25〕劉進義再走向己○○，己○○
    並與庚○○、丁○○及劉進義說話，再對著庚○○、自超商走出丙○○說話，並不時對A車內的丁○○說話，期間被告戊○○駕駛C車
    倒退並往右閃避前揭統一超商送貨車並切進統一超商送貨車
    右側之柏油路面空間，庚○○於戊○○駕駛C車堵住其後路時，
    亦有回頭查看C車倒退情形，甲○○、乙○○則於C車接快要停好
    時，往前走至庚○○所騎乘機車之後方（甲○○有插腰、乙○○則
    有抱胸之舉止），形成庚○○倘倒退欲駛出，即會撞擊甲○○、
    乙○○及C車右後側車門，劉進義則走回A車駕駛座（見原審訴
    字卷㈠第186至187、201頁）；〔17：20：35－17：21：14〕（
    於庚○○、丙○○均進入A車後）己○○復開啟A車副駕後座後車門
    查看，並以左手揮向走來之甲○○以為示意，甲○○則走回B車
    副駕駛座，己○○並有回頭查看其後方馬路狀況，甲○○復走向
    被告己○○以右手交付己○○某物品，己○○以該某物品劃弄於車
    門內側處後再將車門關上，己○○再繞到A車駕駛後座車門（
    甲○○亦跟隨至A車左後側），己○○並開啟駕駛座後側車門，
    彎腰後一陣子起身再關上車門，此時乙○○自B車下車往己○○
    處察看。己○○再走到駕駛座旁對劉進義說話（見原審訴字卷
    ㈠第189、204至205頁）；〔17：21：15－17：26：00〕己○○走
    往C 車，並交付某物品與甲○○，再走到C車副駕旁與站在C車
    周圍之戊○○講話，隨後甲○○及乙○○亦走靠近己○○，己○○、戊○○、甲○○及乙○○討論一陣後，己○○再走到A車駕駛座旁，戊○○、甲○○及乙○○亦往己○○方向走到A車車尾，劉進義亦下車走
    至A車車尾與己○○、戊○○、甲○○及乙○○談話（己○○有揮手）
    ，劉進義再走往A車駕駛座並彎腰面向A車車內，同時己○○、
    戊○○、甲○○及乙○○仍再A車車尾討論，劉進義則再度走向A車
    車尾加入討論，隨後乙○○即坐進A車駕駛座，甲○○坐進A車副
    駕後座，戊○○開C車，劉進義坐進C車副駕駛座，己○○最後走
    到A車副駕車窗旁彎腰、以手指向A車車內人員並說話後才走
    去B車駕駛座，復再度下車對C車駕駛座之戊○○說話，並跑來
    與A車駕駛座之乙○○說話後，再度快步上B車駕駛座，並由B
    車領頭、A車第二、C車殿後方式駛出馬路（見原審訴字卷㈠
    第190 、205 至209頁），堪認告訴人庚○○證述其遭被告己○○及與其同行之其他被告及車輛擋住去路，被告己○○開啟車
    門安全鎖，以及告訴人2人所搭乘之車輛係改由被告乙○○駕
    駛，且被告甲○○亦搭乘該車並乘坐於副駕駛座後座之座位等
    節相符一致。再佐以告訴人庚○○看到被告己○○後，即有意退
    後而離去，不願與被告己○○共處一處等情，有如前述，則告
    訴人庚○○又豈會自願偕同告訴人丙○○隨被告己○○等人前往大
    同山區，並無故將其原先所騎乘之機車停置在佳園路統一超
    商前，殊難想像。遑論被告己○○於警詢中亦自承：我有詢問
    告訴人庚○○說「因為我覺得我怕你會跑，因為你到現在都沒
    連絡我，所以還是你上車」之情（見偵字卷第5頁），且被
    告己○○指示被告戊○○倒車堵住告訴人庚○○所騎乘機車往後之
    退路，被告乙○○及甲○○亦依被告己○○指示站立於告訴人庚○○
    騎乘機車之後方舉動，而與被告己○○形成前後包圍告訴人庚○○等情節。則被告己○○確有以前揭言語恫嚇告訴人2人，並
    指示被告戊○○、乙○○、甲○○加以圍堵告訴人庚○○退路，迫使
    告訴人2人自行進入原先由被告劉進義所駕駛之車輛內，被
    告己○○並按下安全鎖以避免告訴人2人中途逃脫，將其2人帶
    往大同山區之情。從而，顯見告訴人2人於佳園路統一超商
    前係遭被告己○○、乙○○、戊○○、甲○○共同限制行動自由而遭
    帶往大同山區之事實。
　⒉有關告訴人庚○○、丙○○分別遭被告乙○○、甲○○、己○○、戊○○
    先後帶下山，告訴人庚○○提領款項及簽立本票及借據，告訴
    人庚○○、丙○○遭剝奪行動自由部分：
  ⑴證人庚○○於警詢中指稱：己○○等人帶我至保安街統一超商，
    己○○並指派小弟陪同領錢，合計18萬給予己○○；保安街統一
    超商用餐區的現場有己○○、甲○○及我，後來丙○○及戊○○有到
    場，甲○○、戊○○在現場監視我，我本來不想簽本票及借據，
    己○○就叫乙○○把丙○○押進來，己○○於該超商內強迫逼我簽下
    40萬元之借據，另外再簽18萬、12萬、10萬共3張本票，己○○當場雖僅以口頭喝令我在借據及3張本票上簽名捺印，可是
    我們從106年7月28日17時40分許開始就在他們的控制及脅迫
    下，我們已經嚇到恍神，我是在極度恐懼及恍神的狀態下將
    借據及3張本票簽名捺印，因為要保護丙○○，所以己○○的要
    求我都照做，因18萬已付清，己○○便將該18萬元之本票給我
    等語（見偵字卷第23背面至24、26背面至27頁）；其於偵查
    中證述：到超商後，當時我用中國信託提款卡領了12萬，乙○○打電話給己○○說錢已經領好可以下山，之後到用餐區等己○○來，他們來了之後乙○○拿12萬給己○○點收，因己○○認為不
    足18萬，而我的帳戶有領款限制，故再以丙○○的郵局提款卡
    領了6萬，總共18萬交給己○○，乙○○有在提款機旁監視我們
    提款，之後己○○逼迫我簽立借據跟本票，因為丙○○還在他的
    監控下，所以不得不簽，但其實根本沒有欠他們錢等語（見
    偵字卷第89頁、偵續字卷第37至38頁）；其於原審中證述：
    我提錢的時候，好像乙○○有在旁邊顧著，監視看我有沒有提
    錢，那時候己○○說一次要40萬元，可是我沒辦法一次提付那
    麼多，就要我分期，所以就逼我簽本票，蓋手印和本票，我
    下山先提12萬元，但因為當日一次就只能提12萬元，不夠第
    一次的18萬元，故我求丙○○幫助，她才拿卡片給我提領6萬
    元，總共是18萬元；在我提錢時乙○○才打電話叫己○○下來，
    他們下山到便利商店時乙○○才把錢交給己○○，己○○坐車上把
    錢算清楚才進便利商店，當時車上還押著丙○○，然後己○○就
    要我簽3張本票和1張借據等語（見原審訴字卷㈡第17至18、2
    3頁），則由證人之證述，其於保安街統一超商提款時，遭
    被告乙○○在旁監視提款，並於用餐區時，亦遭被告乙○○、甲○○、戊○○等人控制人身自由，被告己○○更指示被告乙○○將告
    訴人丙○○帶至現場，迫使告訴人庚○○簽立簽立借據及本票之
    情無訛。
　⑵又經原審於108年12月3日當庭勘驗保安街統一超商提款機前
    監視器畫面結果：〔19：54：38－19：55：30〕戊○○先出現在
    畫面左下角站定後，庚○○再出現於戊○○之右側，接著庚○○走
    到提款機前打開紅色包包，取出一個綠色卡套，再自卡套內
    拿出提款卡操作提款機，且2度轉頭望向戊○○，於庚○○走到
    提款機前並操作提款機之期間，戊○○先是插腰站在靠近影印
    機旁看著庚○○，接著撥弄一下頭髮站在走道中間，邊翻看擺
    在櫃檯上之商品邊往外看去，後店員取出貨品走出用餐區內
    區時，戊○○見到店員走來則轉身至後方、面向庚○○並翻閱架
    上目錄，嗣庚○○按完提款機上之鍵盤後，將左手伸進左邊褲
    袋摸索同時轉頭跟戊○○說話，接著自提款機取出薄片之物品
    （見原審訴字卷㈠第225、247至250頁）；〔19：55：30－19：
    56：44〕庚○○站在提款機前自左邊褲袋拿出手機查看，此時
    戊○○仍站在影印機旁看著手上的目錄，嗣有老翁1人自戊○○
    右側走入畫面，同時戊○○即向右側望去並看到該老人，該老
    人走至庚○○後方約3步之距離排隊等待使用提款機，此時仍
    低頭滑手機之庚○○抬頭，並走到戊○○面前說話（同時該老人
    走向提款機前操作提款機），只見戊○○以向右側甩頭之方式
    示意劉振州向外離開，劉振州即往畫面下方離去，戊○○再翻
    幾頁商品目錄後放回左邊架上，亦跟著走出畫面下方（見原
    審訴字卷㈠第226、250至252頁）；〔19：56：45－19：58：20
    〕庚○○低頭滑手機走在前面，乙○○亦低頭滑手機走在後面，
    二人一起站在影印機旁，此時因前揭老人仍在使用提款機，
    庚○○便站在該老人左後旁等候，乙○○則一直站在劉振州左後
    側約一步的距離，乙○○並有回頭張望、劉振州再回頭看乙○○
    。於該老人操作完畢提款機而退後讓位給庚○○，庚○○則往前
    走至提款機前拿出提款卡插入提款機，乙○○亦走向前靠近庚○○約一步之距離，並雙手交叉抱胸盯著庚○○，又回頭望向其
    後方，庚○○另左轉頭望向乙○○，之後乙○○繼續雙手交叉抱胸
    在庚○○之左側盯著提款中的庚○○，於該老人收拾包包並走離
    開畫面，乙○○則走至庚○○左後側持續盯著提款中的庚○○，用
    餐區內區之著黑色洋裝之女子1人往櫃台走出，待該女子1人
    離開畫面後，乙○○再走至庚○○之左後方繼續留意提款中之庚○○，於庚○○向其左方，乙○○亦往其左方看一下，乙○○人再度
    看向其左方，再走至庚○○左側、影印機前方看著影印機、雙
    手交叉背在後背下方（見原審訴字卷㈠第227、252至257頁）
    ；〔19：58：21－20：03：14〕庚○○向乙○○說話，乙○○走近提
    款機，庚○○指著其所操作的提款機螢幕畫面給乙○○看並說話
    ，過程另有右手拿玻璃瓶裝啤酒之男子走入，乙○○即左轉頭
    望一下該名男子。庚○○繼續與乙○○交談後，並將從提款機提
    領出之鈔票1疊直接交給乙○○（編按：第一次），乙○○便將
    手機放入褲袋，當場清點鈔票後將鈔票拿在左手上，庚○○接
    著將紅色包包夾在右邊腋下，並自其右邊褲袋拿出深色皮夾
    取出另一張提款卡插入提款機操作，乙○○先是在一旁手拿鈔
    票、雙手交叉抱胸盯著庚○○，接著將其左手握著的鈔票對折
    放入左邊褲袋，然後邊滑手機邊盯著庚○○，並轉頭向右後方
    櫃檯處張望、再轉頭向左後方張望。庚○○在提款機前操作完
    後將提款卡自提款機取出放入皮夾，又叫乙○○靠近提款機，
    並指著其所提款機螢幕畫面給乙○○看，庚○○再看一下提款機
    螢幕後轉身面向乙○○並往畫面下方走，乙○○則以右手托著庚○○左手臂並讓庚○○走於前面之方式，2人一起往畫面下方離
    去（見原審訴字卷㈠第228至229、259至264頁）；〔20：03：
    15－20：06：03〕庚○○復走至提款機前並自紅色包包內拿出提
    款卡操作時，乙○○則先是雙手抱胸站在庚○○左側盯著庚○○，
    接著左手放在背後以右手觸點其左方，之後庚○○又將提領出
    的鈔票直接交給乙○○（編按：第二次），乙○○先左轉頭望向
    後方、再背對鏡頭當場點收鈔票，然後雙手交叉抱胸站在提
    款機旁盯著庚○○。庚○○於右手於前方比劃並繼續操作提款機
    ，同時乙○○持續站於庚○○左側時有雙手插口袋、前後踱步，
    庚○○復自提款機抽出提款卡後，又再次將提領出的鈔票直接
    交給乙○○（編按：第三次），乙○○當場點數後，便轉身以左
    手將鈔票放入左邊褲袋，同時往螢幕下方走去，庚○○也跟著
    乙○○後面一起離開，2人消失於畫面下方（見原審訴字卷㈠第
    231、268至271頁）。足見告訴人庚○○前往保安街統一超商
    提款時，被告乙○○、戊○○自始均分別陪同告訴人庚○○在提款
    機前，並不時監看告訴人庚○○或觀察周遭狀況，告訴人庚○○
    欲離開提款機前，亦須經被告戊○○同意或由被告乙○○帶領離
    開，此等情節亦與告訴人庚○○前揭指述相符，顯見告訴人庚○○前往保安街統一超商提款時，告訴人2人分別仍在被告乙○○等人之全程監控下之事實。
　⑶另依原審當庭勘驗保安街統一超商用餐區監視器畫面結果：
　　〔20：10：44－20：14：23〕乙○○左手拿著白色紙張走在前、
    庚○○左手臂夾著紅色包包居中、甲○○左手拿著白色紙張在後
    ，三人自畫面右下方走進用餐區內區屏風右側第一桌，乙○○
    先將左手之紙張放在桌上，接著面對鏡頭方向與庚○○面對面
    坐下，甲○○亦將右手之紙張放在桌上後，邊回頭看向乙○○與
    庚○○處、邊往坐位內區之右上側走去並消失於畫面右上方。
    只見乙○○攤開其桌前之白色紙張並低頭檢視，並對著庚○○做
    出翻動之動作後將該紙張放在桌上，再拿起桌上的手機滑，
    此時庚○○亦自其左褲袋取出手機並低頭滑著手機。乙○○先將
    手機置於桌上並向其右方之坐位區外區張望後，將紙張轉向
    自己方向低頭看著該紙內容，並將右手放在紙張上。不久甲○○從畫面右上側走到桌子旁，亦面對鏡頭方向坐在乙○○左手
    邊與庚○○面對面，並有在桌邊手部比劃、低頭之動作，此時
    乙○○以右手持筆在紙上書寫，並不時轉頭跟甲○○討論或與對
    面之庚○○說話，庚○○先將手機置於桌上，接著乙○○拿起紙張
    端看，庚○○又翻找置於桌上之紅色隨身包包內物品，庚○○並
    向乙○○拿取筆並低頭於其從紅色包包拿出之物上作出寫字動
    作後，庚○○交還筆與乙○○，乙○○復在桌面之紙張上書寫，並
    有左轉頭與其左方之甲○○討論之動作。嗣乙○○、甲○○先後抬
    頭看向畫面右下方，庚○○再轉頭看往同方向。之後乙○○持續
    低頭在白紙上書寫、翻動白紙，甲○○坐在旁邊看著乙○○之桌
    面或低頭，而庚○○則看向乙○○或拿取置於桌上之手機閱覽（
    見原審訴字卷㈠第323至325 、357至363頁）；〔20：14：24－
    20：20：48〕己○○與戊○○陸續自畫面右下方出現走進座位內
    區後，己○○先以左手指向甲○○處，並坐在庚○○右手邊第二桌
    的坐位上，而戊○○則站己○○左邊先張看桌面上並用手指著乙○○、甲○○的方向說話後，再往座位內區右上側走去並消失於
    畫面右上方，乙○○則將部分紙張推至庚○○前方，供庚○○參看
    。戊○○自畫面右上方走回第二桌旁時，乙○○正將手上紙張遞
    向其左斜前方的己○○，戊○○復站在第二桌旁對著甲○○、乙○○
    說話，隨後甲○○旋即起身快步往畫面右下方走去，並回頭看
    一下戊○○，待乙○○起身時，庚○○即取出手機並低頭參看，甲○○並站在屏風前方回頭等待乙○○，之後二人便一起往畫面右
    下方離去，而戊○○則又走向畫面右上側。己○○即起身並拿取
    乙○○所交付之紙張並走到庚○○對面坐下，而庚○○看著其前桌
    面上之白色紙張。己○○坐下後先翻看乙○○所交付之紙張，復
    拿取庚○○前方之紙張以檢視之，再將紙張置於庚○○供其於上
    寫字，隨後乙○○拿筆走進座位區交給己○○，己○○接過筆後在
    紙張上書寫並翻看紙張，甲○○隨後亦進入座位內區站在庚○○
    右後方，乙○○則站在己○○旁低頭看著己○○及庚○○在紙張上書
    寫，甲○○站於庚○○之右後方看向己○○及庚○○在紙張上書寫並
    有向前走幾步，嗣甲○○繞過第二張桌子並坐於己○○左邊、面
    對庚○○，乙○○則邊低頭邊往庚○○右後方走去並站於庚○○之右
    後方後，復再度湊上桌前低頭看桌面，己○○以手比劃後，乙○○復走出畫面右下方，而己○○及庚○○則持續低頭於桌面繕寫
    ，甲○○一同望向桌面，之後乙○○又回座位內區，交付筆予己○○並站在庚○○右側並不時彎身看著桌面上己○○與庚○○在書寫
    紙張，己○○則持續於紙張上書寫並翻紙張、庚○○持續在桌前
    書寫桌上的文件、甲○○則均坐在桌邊，不時與己○○討論或望
    向己○○與庚○○書寫之桌面，乙○○站在桌旁並看著桌面且與甲○○說話。劉進義走進用座位內區站在庚○○身後，己○○及甲○○
    抬頭看向被告劉進義，己○○跟劉進義說話後，己○○在空中比
    劃後，劉進義隨即往畫面右下方離開（見原審訴字卷㈠第325
    至328、363至371頁）；〔20：20：49－20：31：55〕丙○○走在
    前面、乙○○走在後面，二人走至座位內區，丙○○坐在庚○○右
    邊第二桌的坐位，乙○○站在庚○○身後，乙○○走出座位內區，
    丙○○持續坐著並不時看向己○○及庚○○書寫之桌面及畫面右下
    方張望，庚○○將手機拿給丙○○，丙○○便先以左手將手機拿到
    左耳邊接聽，再將手機拿到面前低頭滑了一下，同時戊○○走
    到第二桌旁拿取桌上手機。戊○○看著手機走出座位內，丙○○
    仍持續坐在位子上低頭滑手機後，拿著手機邊往畫面右下方
    離去邊接聽手機，甲○○抬頭看向丙○○方向，己○○朝甲○○以左
    手揮動了一下左手臂，甲○○便立即起身小跑步追出去而亦消
    失於畫面右下方，此段期間，己○○與庚○○均坐在桌前討論、
    書寫桌上的文件。丙○○再自畫面右下方走入畫面，甲○○跟隨
    於丙○○後方亦自畫面右下方進入至座位內區。丙○○回到庚○○
    右邊之桌子旁時，先站著不斷張望並不時看著手機再坐下，
    而甲○○則又繞回己○○旁邊坐下，此段期間己○○與庚○○仍持續
    坐在桌子前低頭於繕寫桌面上的文件，甲○○與丙○○則坐在第
    二桌，二人不時望向己○○與庚○○繕寫之桌面或低頭，丙○○或
    拿取並滑看桌上之手機。戊○○走到座位內區第二桌並坐在甲○○旁邊並先望向己○○與庚○○繕寫之桌面，後即使用自己手機
    ，乙○○亦回到座位內區第二桌旁並坐在丙○○旁邊，己○○與庚○○仍持續坐在桌子前低頭於繕寫桌面上的文件，甲○○、戊○○
    及乙○○則坐在第二桌或低頭使用手機、或不時看著己○○與劉
    振州繕寫之桌面方向（見原審訴字卷㈠第329至331、371至37
    7頁）；〔20：31：56－20：37：16〕甲○○走出用餐區內後，拿
    取衛生紙坐回己○○左側之坐位上。此段期間己○○與庚○○仍持
    續坐在桌子前低頭於繕寫桌面上的文件，甲○○坐在第二桌看
    著己○○與庚○○繕寫之桌面方向；戊○○及乙○○則坐在第二桌，
    或低頭使用手機、或不時看著己○○與庚○○繕寫之桌面方向；
    丙○○大多時間均看向己○○與庚○○繕寫之桌面方向。於畫面時
    間20：35：33時，己○○將紙張拿給甲○○，甲○○便將紙張放在
    第二桌之桌上給戊○○看，戊○○看了一下即往己○○方向推開，
    己○○拿起該紙張檢視，甲○○及戊○○轉頭望向彼此討論，己○○
    隨後拿起手機撥打電話，於己○○通話過程中，甲○○、戊○○及
    乙○○均有望向己○○處看去，己○○將紙張放置於甲○○之桌面上
    ，甲○○、戊○○均有轉頭看向置於第二桌桌面上之該紙張（見
    原審訴字卷㈠第332至333、376至379頁）；〔20：37：17－20
    ：42：25〕乙○○走在丙○○後面，二人一起自用餐區內區走出
    畫面右下方，己○○、甲○○與庚○○仍坐在用餐區內區，甲○○看
    手中紙張並轉頭望向己○○，己○○與甲○○討論，同時戊○○亦看
    著甲○○，甲○○將紙張交還己○○，己○○再將紙張交與庚○○，庚○○有朝桌上紙張蓋印及翻紙張之動作，己○○收拾桌前之紙張
    並交付紙張予甲○○，己○○及甲○○互相說話、討論 ，庚○○起
    身又坐下，己○○並對著告訴人庚○○說話。己○○、甲○○與庚○○
    均一邊收拾東西一邊起身，隨即走出坐位區內區，戊○○最後
    起身，並由己○○先走、庚○○第二、甲○○第三、戊○○第四順序
    離開（見原審訴字卷㈠第334 至335、 379至383頁）。由被
    告乙○○、戊○○於被告己○○與告訴人庚○○簽立借據及本票時均
    有在場，並有拿取告訴人庚○○書寫之該等紙張觀看，被告甲○○更數度與被告己○○交頭接耳討論，且告訴人丙○○亦在被告
    乙○○之陪同下進入超商用餐區，而告訴人丙○○離去時，被告
    己○○更指示被告甲○○跟隨外出之後又陪同回到超商用餐區，
    告訴人2人經被告己○○等人分別各自帶入等情，亦與告訴人
    庚○○前揭指述大致相當，堪認告訴人2人於保安街統一超商
    之時，其人身自由仍遭控制之情。
　⑷況被告己○○於警詢時供稱：因警方通知有人報案指稱男友庚○○遭擄走，所以便帶庚○○前來釐清案情等語（見偵字卷第3 
    背面頁），核與證人庚○○於警詢中指稱：因我答應於7月28
    日24時將剩餘之款項付清，己○○便叫一名不詳男子載丙○○返
    家，丙○○才至派出所報案求助，警方循線聯繫上己○○（當時
    我與張龍少等4人在一起），並由己○○帶我至派出所說明等
    語（見偵字卷第24頁）；於偵查中證述：丙○○是由編號5的
    男子（即偵字卷第34頁至反面指認犯罪嫌疑人紀錄表之被告
    戊○○）送回家，因為丙○○妹妹一直打電話給她，怕她妹起疑
    就叫丙○○先回家，我沒有先走是因為己○○要我付第二張本票
    款項，所以我必須等過晚上12點才能再提領，才會跟己○○在
    一起等語（見偵字卷第90頁），互核上開情詞，足見告訴人
    庚○○遭被告己○○等人剝奪行動自由，直至被告己○○帶同告訴
    人庚○○前往警局投案始告終了之事實。
  ⑸至被告己○○辯稱：告訴人2人可以自由使用手機，沒有妨害自
    由云云。然查，證人庚○○於偵查中證述：手機還是我們自己
    持有，是可以對外聯繫，但他們會在旁邊監看等語（見偵字
    卷第90頁）。有關告訴人2人不論身處何處，其行動自由均
    在被告己○○等人之陪同而監控之下，或係遭分別隔開看管之
    情，詳於前述，縱告訴人2人均仍保有手機，然因告訴人2人
    仍在被告己○○等人之監視控制下，客觀上自難期其等有機會
    以手機或直接向外呼救。是被告己○○所辯，不足為採。
  ㈢綜上所述，本件事證明確，被告己○○、乙○○、戊○○、甲○○犯
    行洵堪認定。
二、論罪：　　
  ㈠按行為後法律有變更者，適用行為時之法律，但行為後之法
    律有利於行為人者，適用最有利於行為人之法律，刑法第2
    條第1項定有明文。查被告為本案犯行後，刑法第302條第1
    項、第346條業經立法院於108年12月3日三讀通過罰金刑修
    正，總統於108年12月25日公布，並自同年月27日施行，然
    因上開條文於72年6月26日後並未修正，故於94年1月7日刑
    法修正施行後，所定罰金之貨幣單位為新臺幣，且其罰金數
    額依刑法施行法第1條之1第2項前段規定提高為30倍，是本
    次修法僅將上開條文之罰金數額調整換算後予以明定，並無
    新舊法比較問題，應逕予適用修正後刑法第302條第1項、第
    346條第1項之規定，併予敘明。
　㈡核被告己○○、乙○○、戊○○及甲○○所為，均係犯刑法第346條第
    1項之恐嚇取財罪（交付現金及本票部分）、第346條第2項
    之恐嚇得利罪（交付借據部分）、第302條第1項之剝奪他人
    行動自由罪。起訴書雖漏未論及就被告己○○等人就迫使告訴
    人庚○○交付借據部分，另涉犯刑法第346條第2項之恐嚇得利
    罪，惟檢察官於起訴書已敘明此部分事實，且均係在所涉同
    一法條內，本院自無庸再就此部分另變更起訴法條，併予指
    明。
　㈢渠等恐嚇告訴人庚○○並使之交付現金及簽立借據、本票之行
    為，係基於同一恐嚇取財之目的，於密切接近之時間、地點
    所為，且侵害同一被害人即告訴人庚○○之財產法益，在刑法
    評價上，應視為數個舉動之接續施行，合為包括之一行為予
    以評價，應依接續犯論以一個恐嚇取財罪。
  ㈣其等基於同一剝奪行動自由之意思決定，以恫嚇告訴人庚○○
    、丙○○之強暴脅迫方式，共同剝奪告訴人2人之行動自由，
    行為繼續期間，劉進義亦加入而共同控制告訴人丙○○之行動
    自由，直至被告己○○取得現金、借據及本票，被告己○○等人
    始釋放告訴人丙○○返家而回復其人身自由，告訴人庚○○則經
    被告己○○帶至警局始回復其人身自由，其等剝奪行動自由之
    犯罪行為仍繼續進行中，行為並未間斷，應僅各論以繼續犯
    之單純一罪。
　㈤其等以一行為而剝奪告訴人庚○○及丙○○之行動自由構成2罪名
    ，應依刑法第55條規定，從一情節較重之剝奪行動自由罪處
    斷。又其等於剝奪告訴人2人之行動自由行為繼續中，被告
    己○○、乙○○、戊○○及甲○○為恐嚇取財之犯行，不僅時間、空
    間均密接，各該犯罪行為亦互有重疊，核屬同一行為觸犯數
    罪名之想像競合犯，應依刑法第55條，均從一重論以恐嚇取
    財罪。
　㈥被告己○○、乙○○、戊○○及甲○○就前開恐嚇取財犯行間；被告
    己○○、乙○○、戊○○、甲○○及劉進義共就前開剝奪他人行動自
    由犯行間，均各有犯意聯絡、行為分擔，皆應依刑法第28條
    規定，論以共同正犯。
三、撤銷改判之理由、量刑：
  ㈠原審認被告己○○、乙○○、戊○○及甲○○罪證明確，予以論罪科
    刑，固非無見。然查：被告己○○、乙○○、戊○○及甲○○於原審
    審理中與告訴人庚○○及丙○○達成調解，此有新北地方法院10
    8年度司附民移調字第2181號、109年度司附民移調字第212
    號之調解筆錄在卷可稽（見原審卷㈠第385至388頁），惟其
    等於原審言詞辯論終結前，並未支付，於原審判決後，經告
    訴人庚○○聲請強制執行程序，執行被告戊○○財產而給付完畢
    ，另被告戊○○及甲○○已賠償告訴人丙○○7萬元，此有法院（
    行政執行署扣款<發放>紀錄）及轉帳等資料附卷可參（見本
    院卷㈡第61至69頁），而被告戊○○於本院審理中表示：一開
    始本案和解金是己○○要先出，後來己○○入監，沒有人要先出
    這筆錢，因為庚○○去聲請強制執行，我因為職業及名下有財
    產的關係，我就先出這筆錢，但其餘被告有跟我簽協議書要
    還我錢之情（見本院卷㈡第34頁），並有被告甲○○、乙○○與
    戊○○簽訂之還款協議書、已履行分攤額之字據各1紙附卷可
    佐（見本院卷㈡第41、75頁），且告訴人庚○○表示業已達成
    和解，且願意原諒被告之情（見本院卷㈠第300頁）。此外，
    被告己○○於本院審理中坦承部分犯行及被告乙○○、戊○○及甲○○均坦承犯行之犯後態度，乃原審未及審酌，針對被告己○○
    等4人所為量刑即有未洽。被告己○○、乙○○、戊○○及甲○○上
    訴指摘原審量刑過重，認有理由。依法應將原判決關於被告
    己○○、乙○○、戊○○及甲○○
　　部分撤銷改判。
  ㈡爰以行為人之責任為基礎，審酌被告己○○假借告訴人丙○○有
    意討回先前給付之金錢而為本案犯行，被告乙○○、戊○○、甲○○亦與被告己○○共同為本案犯行，致告訴人2人心生畏懼，
    且告訴人2人遭剝奪行動自由之時間亦非短暫，被告己○○更
    因此自告訴人2人取得現金、借據及本票，侵害告訴人2人自
    由及財產等法益，漠視法紀之存在，渠等所為應嚴予非難，
    再佐以被告己○○前於102年間因恐嚇案件，經法院論罪科刑
    之素行；被告乙○○、戊○○及甲○○先前並無前科之素行，有本
    院被告前案紀錄表在卷可查，兼衡被告己○○自承國中肄業之
    智識程度、入所前從事服務業，月收入平均約4萬餘元，自
    己居住，需扶養未成年子女1名之經濟生活狀況；被告乙○○
    自承大學肄業之智識程度、從事開水泥車工作、月收入約9
    萬元，與父母同住，無須扶養他人之經濟生活狀況；被告戊○○自承高中畢業之智識程度、為職業軍人，月收入約5萬餘
    元、與外婆同住，需扶養外婆之經濟生活狀況；被告甲○○自
    承大學肄業之智識程度、從事工地工程，月收入約2萬餘元
    、與母親同住，無需扶養他人之經濟生活狀況；暨被告等人
    之犯後態度，及業已賠償告訴人之損害，末參酌其等各自之
    犯罪動機、目的、手段、參與情節等一切情狀，就被告己○○
    所犯恐嚇取財罪，量處如主文第2項所示之刑；被告乙○○、
    甲○○所犯恐嚇取財罪，量處如主文第3項所示之刑，並均諭
    知易科罰金之折算標準；被告戊○○所犯恐嚇取財罪，量處如
    主文第4項所示之刑，並諭知易科罰金之折算標準。又本院
    以原審未及審酌被告等人已與告訴人達成和解，認原審量刑
    過重而均撤銷改判量處較輕之刑，已如前述。惟被告己○○於
    本案係主導地位，犯罪情節較其他被告為重，於本院審理時
    ，仍否認部分犯行，及被害人所提領款項均為其所取走，亦
    未分擔和解金，本院審酌上情，就己○○量處較其他被告更重
    之刑，即有期徒刑10月，且不得易科罰金，附此敘明。
  ㈢緩刑之宣告：　 
　　末查被告乙○○、戊○○及甲○○前均未曾受有期徒刑以上刑之宣
    告，有本院被告前案紀錄表在卷可佐，因一時短於思慮，致
    觸犯本案犯行，且其已與告訴人達成和解，亦有上揭調解筆
    錄、扣款及轉帳資料可參，本院綜合上開情節，認被告乙○○
    、戊○○及甲○○本件犯行均為初犯，且經此偵、審教訓，當知
    所警惕而無再犯之虞，本院認所宣告之刑以暫不執行為適當
    ，爰依刑法第74條第1項第1款規定，諭知宣告被告乙○○及甲○○緩刑3年；被告戊○○緩刑2年，以啟自新。
　㈣沒收部分：
  ⒈告訴人庚○○自中國信託帳戶提領現金12萬元，以及另自告訴
    人丙○○中華郵政帳戶提領現金6萬元，並交由被告乙○○轉給
    被告己○○之情，詳於前述。而被告己○○、乙○○、戊○○及甲○○
    於原審中與告訴人2人達成調解，被告甲○○、乙○○與戊○○已
    賠償款項，則犯罪所得業已返還告訴人2人，自無宣告沒收
    。
　⒉告訴人庚○○所簽立之本案借據1紙、本票3紙，亦為被告己○○
    等4人之犯罪所得，已由被告己○○實際取得，除面額18萬元
    本票1張已返還告訴人庚○○外，其餘借據1紙、本票2紙尚未
    返還等情，此經被告己○○及告訴人庚○○均一致陳明在卷（見
    偵字卷第24、133頁），又未據扣案，爰依刑法第38條之1第
    1項前段規定，於被告己○○項下宣告沒收，並依同條第3項規
    定，諭知於全部或一部不能沒收或不宜執行沒收時，追徵其
    價額。
乙、無罪部分：
一、公訴意旨另略以：被告丁○○有與被告己○○、乙○○、戊○○及甲○○共同基於恐嚇取財及剝奪行動自由之犯意聯絡，自佳園路
    統一超商即對告訴人2人為本案剝奪行動自由及恐嚇取財犯
    行，因認此部分亦涉犯刑法第302條第1項之共同剝奪他人行
    動自由、同法第346條第1項之共同恐嚇取財罪嫌。
二、按犯罪事實應依證據認定之，無證據不得認定犯罪事實；又
    不能證明被告犯罪者，應諭知無罪之判決；刑事訴訟法第15
    4條第2項、第301條第1項分別定有明文。又犯罪事實之認定
    ，應憑證據，如未能發現相當證據，或證據不足以證明，自
    不能以推測或擬制之方法，以為裁判基礎。次按認定不利於
    被告之事實，須依積極證據，苟積極證據不足為不利於被告
    事實之認定時，即應為有利於被告之認定，更不必有何有利
    之證據（參照最高法院30年上字第816號判例意旨）。再按
    刑事訴訟法上證明之資料，無論其為直接證據或間接證據，
    均須達於通常一般之人均不致於有所懷疑，而得確信其為真
    實之程度，始得據為有罪之認定，倘其證明尚未達到此一程
    度，而有合理之懷疑存在時，致無從形成有罪之確信，根據
    「罪證有疑，利於被告」之證據法則，即不得遽為不利於被
    告之認定（參照最高法院76年台上字第4986號判例意旨）。
    　　　　　　
三、公訴意旨認被告丁○○涉有上揭刑法第302條第1項之共同剝奪
    他人行動自由、同法第346條第1項之共同恐嚇取財罪嫌，無
    非係以：被告丁○○於警詢及偵查中之供述、告訴人庚○○及丙○○於警詢及偵查中之指述、告訴人庚○○之中國信託存款存摺
    、客戶歷史交易清單、存款交易明細、告訴人丙○○之中華郵
    政存簿儲金簿、告訴人庚○○與被告己○○簽立之借據、告訴人
    庚○○所簽立之面額18萬元本票、大同山監視錄影畫面擷取照
    片、佳園路、保安街統一便利超商監視錄影擷取畫面為其主
    要論斷依據。
四、訊據被告丁○○堅詞否認有何共同剝奪他人行動自由、恐嚇取
    財罪嫌罪之犯行，並辯稱：當天是因為劉進義要還己○○錢，
    所以才約在那邊，後來己○○帶了乙○○、戊○○、甲○○，庚○○、
    丙○○是後來才遇到的，又庚○○及丙○○有搭車一同上山，後來
    乙○○下山去便利商店，大家一同下山有在便利商店口聊天，
    聊天內容是等會要去哪裡唱歌，我與劉進義跟己○○說我們要
    先回公司的宿舍洗澡，所以我跟劉進義就離開，另我有看到
    己○○、庚○○及丙○○在店裡面，但我不知道他們在做什麼等語
    。經查：
  ㈠依原審勘驗佳園路統一超商外監視器畫面之上開結果，可知
    告訴人庚○○騎乘機車停放在劉進義、丁○○所駕駛車輛之側邊
    ，嗣被告己○○等人到場，方由被告戊○○駕駛車輛堵住告訴人
    庚○○去路，被告乙○○、甲○○更站立於告訴人庚○○之後，而與
    在前之被告己○○前後包夾告訴人庚○○，再由被告乙○○駕車搭
    載告訴人2人離開，可見丁○○於佳園路統一超商外並無阻擋
    、包圍甚或駕車等具體行為妨害告訴人2人之行動自由。
　㈡證人庚○○於偵查中證述：關於被告丁○○及劉進義2人，我們沒
    有足夠證據證明是否涉嫌其中，只是懷疑等語（見偵字卷第
    87頁）；其於原審中證稱：因為劉進義是搭另外一台車，我
    不知道他在做什麼，當時乙○○當駕駛，丁○○坐副駕駛座，丙○○偷偷向丁○○問要不要報警，丁○○說不要報警，報警也沒有
    用，又在大同山上，我說不知道該怎麼幫丙○○解圍時，己○○
    和劉進義就在旁邊不知道講什麼悄悄話，有講一會兒之後才
    決定要我們支付40萬元，因為劉進義及丁○○說，按理說己○○
    不會這樣簡單放過我們，所以一定要付40萬元，要不然我和
    丙○○沒辦法脫困，我會對劉進義及丁○○提告，是丁○○是叫我
    們不要報警，所以我「懷疑」她是不是有串謀，而劉進義有
    跑去跟被告己○○講悄悄話，所以就懷疑他們是不是有勾結，
    此外，不知道為何劉進義、丁○○也一起到保安街統一超商，
    他們好像串謀假借他們自己好像也被威脅，然後來安慰我們
    之類的，但在便利商店都沒有講什麼話等語（見原審訴字卷
    ㈡第20至24頁），是告訴人庚○○僅係因被告丁○○有阻止報警
    之舉，即認其亦涉犯本案而提出告訴，然則被告丁○○所為至
    多僅係消極規勸不要報警而已，且告訴人庚○○指述被告丁○○
    參與其中等節，亦純屬主觀臆測，而非被告丁○○確有對告訴
    人2人有恐嚇取財或剝奪行動自由之行為，尚難以告訴人庚○○此部分指述，即謂被告丁○○對上開被告己○○等人所為剝奪
    告訴人2 人之行動自由、恐嚇取財犯行有何等之犯意聯絡或
    行為分擔。
　㈢證人丙○○於原審中亦證稱：我有對被告丁○○提告，但我忘記
    為什麼也要對她提告，因為太久的事不記得，在山上時，我
    不知道為什麼劉進義與丁○○也在現場，丁○○在車上有轉頭看
    一下，然後又轉回去，沒有幫忙不讓我們離開等語（見原審
    訴字㈡第30、32、34頁），而告訴人丙○○尚能明確指述在樹
    林區大同山上，係被告己○○對之恐嚇，又被告己○○命被告戊○○及劉進義在保安街統一超商時，於車外監視並互換，以及
    被告甲○○監視有無使用手機報警等情節，卻未能指稱被告丁○○有何等具體之恐嚇取財、剝奪行動自由等作為，自不能僅
    以被告丁○○於案發時在場，且告訴人丙○○對被告丁○○提告，
    即逕認被告丁○○有對告訴人2人恐嚇取財或剝奪行動自由之
    犯行。
  ㈣至告訴人庚○○之中國信託存款存摺、客戶歷史交易清單、存
    款交易明細、告訴人丙○○之中華郵政存簿儲金簿、告訴人庚○○與被告己○○簽立之借據、本票、大同山監視錄影畫面擷取
    照片、佳園路、保安街統一便利超商監視錄影擷取畫面等證
    據，至多僅得證明告訴人2人曾提領現金，告訴人庚○○曾簽
    立借據及本票予被告己○○，以及被告丁○○於佳園路、保安街
    統一超商均在場等情，仍難以此作為告訴人2人指述之補強
    證據，而得以認定被告丁○○有上開共同恐嚇取財及剝奪行動
    自由之犯行。
五、綜上所述，被告丁○○上開所辯尚非無據，就被告丁○○是否有
    此部分犯行，仍有合理的懷疑存在，公訴人所提出之上揭證
    據，不足為不利於被告丁○○之犯罪事實之認定，此外，復無
    其他證據足認被告丁○○有公訴人所指此部分之犯行，此部分
    不能證明被告丁○○犯行。原審因而以不能證明被告丁○○此部
    分之犯行，而為無罪之諭知，經核並無不合。檢察官上訴意
    旨以：被告丁○○在本案發生前1個月，即因遭告訴人丙○○要
    求償還代墊款項等節，而與告訴人丙○○產生嫌隙，再就庚○○
    於偵查及原審中證稱可知，告訴人庚○○認被告丁○○與己○○共
    同串謀為本案犯行，並非全然無稽，且被告丁○○於偵查及原
    審準備程序中之供述內容明顯與事實相悖，而有卸責及偏袒
    維護被告己○○之情。原審判決未能綜合審究本案之起因、告
    訴人庚○○之證詞及被告丁○○偵審中供述內容有悖於事實及維
    護共同被告之情，逕就被告丁○○為無罪之諭知，認事用法尚
    有違誤。惟檢察官上訴意旨所陳各節，無非係以證人丙○○、
    庚○○於警詢、偵查及原審中之證詞，惟由原審勘驗監視器畫
    面顯示，並無被告丁○○對告訴人2人為剝奪行動自由及恐嚇
    取財之行為，且證人丙○○於原審中證稱：其僅不知道為何丁○○也在場才提告之情，然單純在場，均顯與妨害自由或恐嚇
    取財之要件未符，遑論證人庚○○於偵查及原審中證稱：我懷
    疑丁○○是不是有串謀等語，益徵僅是其主觀之想法及臆測。
    綜上，檢察官以前述各節，上訴指摘原審就被告丁○○被訴剝
    奪行動自由及恐嚇取財罪判決無罪不當，並無理由，應予駁
    回。
據上論斷，應依刑事訴訟法第368條、第369條第1項前段、第364
條、第299條第1項前段，判決如主文（依裁判簡化原則，僅記載
程序法條）。　　
本案經檢察官徐世淵提起公訴，檢察官游淑惟提起上訴，檢察官
劉斐玲到庭執行職務。
中　　華　　民　　國　　111 　年　　6 　　月　　23　　日
　　　　　　      刑事第七庭  審判長法　官  孫惠琳
　　　　　　　　　　　　　　　　　  法　官  張育彰
　　　　　　　　　　　　　　　　　  法　官  連雅婷
以上正本證明與原本無異。
有罪部分如不服本判決，應於收受送達後20日內向本院提出上訴
書狀，其未敘述上訴之理由者並得於提起上訴後20日內向本院補
提理由書（均須按他造當事人之人數附繕本）「切勿逕送上級法
院」。
無罪部分（即上訴駁回部分），被告不得上訴。
無罪部分（即上訴駁回部分）檢察官如不服本判決，應於收受送
達後20日內向本院提出上訴書狀，惟須受刑事妥速審判法第9 條
限制。其未敘述上訴之理由者，並得於提起上訴後20日內向本院
補提理由書（均須按他造當事人之人數附繕本）「切勿逕送上級
法院」。
刑事妥速審判法第9條：
除前條情形外，第二審法院維持第一審所為無罪判決，提起上訴
之理由，以下列事項為限：
一、判決所適用之法令牴觸憲法。
二、判決違背司法院解釋。
三、判決違背判例。
刑事訴訟法第 377 條至第 379 條、第 393 條第 1 款規定，於
前項案件之審理，不適用之。
                                    書記官  潘文賢
中　　華　　民　　國　　111 　年　　6 　　月　　23　　日
附錄：本案論罪科刑法條全文
刑法第302條
私行拘禁或以其他非法方法，剝奪人之行動自由者，處 5 年以
下有期徒刑、拘役或 9 千元以下罰金。
因而致人於死者，處無期徒刑或 7 年以上有期徒刑；致重傷者
，處 3 年以上 10 年以下有期徒刑。
第 1 項之未遂犯罰之。
刑法第346條
意圖為自己或第三人不法之所有，以恐嚇使人將本人或第三人之
物交付者，處 6 月以上 5 年以下有期徒刑，得併科 3 萬元以
下罰金。
以前項方法得財產上不法之利益或使第三人得之者，亦同。
前二項之未遂犯罰之。